臺灣板橋地方法院民事判決　　　　　　　96年度婚字第1235號
原　　　告　甲○○
被　　　告　乙○○
上列當事人間請求離婚事件，於民國96年10月3 日經言詞辯論終
結，本院判決如下：
    主　　文
准原告與被告離婚。
訴訟費用由被告負擔。
    事　　實
甲、原告方面：
一、聲明：如主文所示。
二、陳述：
（一）原告與被告於民國95年7 月19日結婚，婚後共同居住於臺
      北縣土城市○○路176 號2 樓。詎被告於95年8 月初某日
      ，無故自上開住處離開，且不辦理結婚戶籍登記，雖經原
      告以電話聯絡，卻無所獲，原告於不得已之下，始於一個
      月之後自上開住處離開，其後兩造間毫無互動往來，被告
      至今仍無同居之意願。
（二）被告自95年8 月初離家後至今，即未與原告聯絡，且對原
      告之生活不聞不問，造成兩造長期以來分居二地，毫無婚
      姻生活可言，被告不履行同居之義務，除令原告無從生兒
      育女外，亦阻絕原告父母含飴弄孫之樂，婚姻之目的無從
      達成，被告之行為已嚴重破壞婚姻共同生活、相互扶持之
      基礎，是兩造顯已無繼續維持婚姻之可能，爰依民法第10
      52條第2 項有重大事由，難以維持婚姻之規定，請求判決
      兩造離婚。
三、證據：提出戶籍謄本2 件、結婚公證書1 件為證，並聲請訊
    問證人即被告之弟趙偉程。
乙、被告方面：
一、聲明：同意原告之請求。
二、陳述：
（一）被告同意離婚，對於原告所主張之事實並無意見。
（二）被告係因兩造個性不合、互有爭執，始自行離開住處，未
      與原告同居；且因不想與原告繼續維持婚姻，故不配合辦
      理結婚登記。
（三）被告對於證人趙偉程所為證述並無意見。
    理    由
一、按關於認諾效力之規定，於婚姻事件，不適用之；又關於訴
    訟上自認及不爭執事實之效力之規定，在撤銷婚姻、離婚或
    夫妻同居之訴，於撤銷婚姻、離婚或拒絕同居之原因、事實
    ，亦不適用之，民事訴訟法第574 條第1 項、第2 項前段分
    別定有明文。本件因係離婚之訴，事關身分，其事由係屬法
    院依職權調查之事項，是被告雖同意原告所為離婚之請求，
    亦不生訴訟法上認諾及自認之效果。然法院以此自認或不爭
    執之情形，為其依自由心證判斷事實真偽之資料，於法要無
    違背，合先敘明。
二、原告主張其與被告係夫妻，現婚姻關係仍存續中之事實，業
    據原告提出戶籍謄本2 件、結婚公證書1 件為證，並為被告
    所不爭執，堪認為真實。
三、原告主張被告於95年8 月初某日，無故自兩造設於臺北縣土
    城市○○路176 號2 樓之住處離開，且不辦理結婚戶籍登記
    ，雖經原告以電話聯絡，卻無所獲，原告於不得已之下，始
    於一個月之後自上開住處離開，其後兩造間毫無互動往來，
    被告至今仍無同居之意願之事實，業據原告提出戶籍謄本2
    件、結婚公證書1 件為證，並經證人即原告之弟趙偉程到庭
    證稱：「（問：被告現有無與原告一起居住？）沒有。」、
    「（問：兩造為何沒有同住？）因為雙方吵架分開，是我哥
    哥先離開家裡。」、「（問：你哥哥是在何時自何處離開的
    ？）大約是在他們結婚後兩、三個禮拜，從臺北縣土城市○
    ○路176 號二樓離開的。」、「（問：後來原告是否也從該
    處離開？）對，但係何時我不知道。」、「（問：你哥哥離
    開時，有無先告知原告？）我不清楚。」、「（問：你哥哥
    當時為何會離開？）因為雙方吵架。」、「（問：兩造分居
    之後，雙方有無互動往來？）沒有。」等語屬實（參見本院
    96 年10 月3 日言詞辯論筆錄），並為被告所不爭執，自堪
    信為真實。
四、按民法第1052條第2 項前段規定：「有前項以外之重大事由
    ，難以維持婚姻者，夫妻之一方得請求離婚。」，其目的在
    使夫妻請求裁判離婚之事由較富彈性。是夫妻間發生足使婚
    姻難以維持之重大事由者，雖不符合該條第1 項所列各款情
    形，亦無不准依該法條第2 項訴請離婚之理，最高法院86年
    3 月4 日86年度第二次民事庭會議決議可資參照。次按婚姻
    係以夫妻之共同生活為目的，配偶應互相協力保持其共同生
    活之圓滿、安全及幸福，因而夫妻應相互尊重以增進情感和
    諧及誠摯之相處，此為維持婚姻之基礎，若此基礎不復存在
    ，致夫妻無法共同生活，無復合可能者，即應認有難以維持
    婚姻之重大事由存在。經查：
（一）本件被告於95年8 月初某日，即擅自離家出走，從未返家
      與原告共同居住生活，迄今已逾一年，雙方徒有夫妻之名
      ，而無夫妻之實，彼此感情已因長期分隔而淡漠，此與夫
      妻以共同生活為目的之本質有違，而失共同生活之基礎，
      兩造之婚姻於客觀上亦已生破綻，而顯無回復共同生活之
      希望。
（二）被告於95年8 月初某日離家後，即未返家，亦未與原告聯
      絡或表達關心之意，在此期間，雙方互無往來，被告未將
      其行止告知原告，亦從未找原告同住，顯見被告並無與原
      告維持婚姻共同生活之意。
（三）綜上所述，兩造於客觀上維持婚姻之情感不復存在，在主
      觀上亦已喪失維持婚姻之意欲，兩造間婚姻所生之破綻，
      已無回復之希望，其情形已構成難以維持婚姻之重大事由
      ，且此項重大事由，尚非可歸責原告。從而，原告依民法
      1052條第2 項之規定，請求裁判離婚，洵屬有據，應予准
      許。
五、據上論結，本件原告之訴為有理由，爰依民事訴訟法第78條
    ，判決如主文。
中　　華　　民　　國　　96　　年　　10　　月　　26　　日
                  家事法庭  法　官　郭光興
以上正本係照原本作成
如對本判決上訴，須於判決送達後20日內向本院提出上訴狀
中　　華　　民　　國　　96　　年　　10　　月　　29　　日
                            書記官　簡維萍
